【裁判字號】    99,審訴,2583
【裁判日期】    990831
【裁判案由】    毒品危害防制條例
【裁判全文】
臺灣高雄地方法院刑事判決            99年度審訴字第2583號
公  訴  人  臺灣高雄地方法院檢察署檢察官
被      告  甲○○
上列被告因毒品危害防制條例案件，經檢察官提起公訴（99年度
偵字第20237 號），本院依簡式審判程序判決如下：
    主  文
甲○○施用第一級毒品，累犯，處有期徒刑壹年，扣案第一級毒
品海洛因壹包（含包裝袋，驗後淨重零點零零捌公克），沒收銷
燬之。又施用第二級毒品，累犯，處有期徒刑陸月。應執行有期
徒刑壹年伍月。扣案第一級毒品海洛因壹包（含包裝袋，驗後淨
重零點零零捌公克），沒收銷燬之。
    事  實
一、甲○○前因施用毒品案件，經臺灣臺南地方法院以民國88年
    度毒聲字第2457號裁定送觀察、勒戒後，認無繼續施用毒品
    傾向，於88年9 月18日執行完畢釋放。又於觀察勒戒執行完
    畢釋放後5 年內，因施用毒品案件，經本院以89年度易字第
    1731號判決判處有期徒刑5 月確定。再因施用毒品案件，經
    本院以95年度易字第683 號判決判處有期徒刑7 月確定，於
    96年1 月21日執行完畢出監。詎仍未戒絕，於前開觀察、勒
    戒執行完畢釋放後之5 年內，復基於施用第一級毒品海洛因
    、第二級毒品甲基安非他命之犯意，(一)於99年5 月20日上午
    6 時許（檢察官已當庭更正施用時間），在高雄市○○區○
    ○路57巷12弄27號住處內，以針筒注射之方式，施用第一級
    毒品海洛因1 次。(二)施用上開海洛因後不久，在前開住處內
    ，以將甲基安非他命置入玻璃球內，再以火燒烤之方式，施
    用第二級毒品甲基安非他命1 次。嗣於同日上午11時許，在
    高雄市左營區舊城巷1 之9 號前，為警盤查時，甲○○於警
    方未發覺其施用第一級毒品海洛因之前，主動交付第一級毒
    品海洛因1 包（驗後淨重0.008 公克），並坦承施用第一級
    毒品海洛因，而願接受裁判，且經採尿送驗，結果呈嗎啡與
    甲基安非他命陽性反應。
二、案經高雄市政府警察局左營分局報告臺灣高雄地方法院檢察
    署檢察官偵查起訴。
    理  由
一、本件被告甲○○所犯均係死刑、無期徒刑、最輕本刑為3 年
    以上有期徒刑以外之罪，其於準備程序中，就被訴事實均為
    有罪之陳述，經本院告知簡式審判程序之旨，並聽取檢察官
    及被告之意見後，合議庭裁定由受命法官獨任進行簡式審判
    程序，合先敘明。
二、上開犯罪事實，均據被告於本院審理時坦白承認。而被告尿
    液經送高雄市立凱旋醫院鑑驗後，結果呈嗎啡及甲基安非他
    命陽性反應（係以GC／MS方式檢驗），有該醫院99年6 月8
    日濫用藥物尿液檢驗報告可參。爰審酌(一)氣相層析質譜儀（
    GC ／MS ）乃目前就藥物篩檢結果必須進一步確認時最常採
    用之確認方法，因此在良好的操作條件之下，以氣相層析質
    譜儀作藥物及其代謝物之定性及定量分析，幾乎不會有偽陽
    性反應產生，業經行政院國軍退除役官輔導委員會台北榮民
    總醫院於83年4 月7 日以（83）北總內字第03059 號函示明
    確。(二)又海洛因係嗎啡經化學合成之半人工合成品，毒性倍
    於嗎啡，其經吸食或施打入人體，經新陳代謝作用又分解成
    嗎啡，故海洛因在進入人體後，均以嗎啡型態排於尿液中，
    故於吸食或施打海洛因者尿液中，可檢出嗎啡陽性反應，業
    經憲兵司令部80年5 月7 日以（80）鑑驗字第1746號函示明
    確。(三)甲基安非他命經口服投與後約百分之70於24小時內自
    尿中排出，約百分之90於96小時內自尿中排出，且甲基安非
    他命成分之檢出與其投與方式、投與量、個人體質、採尿時
    間與檢測儀器之精密度等諸多方式有關，因此僅憑尿液中呈
    甲基安非他命陽性反應，並無法確實推算吸食時間距採集時
    間之長短，惟依上述資料推斷，最長不會超過4 日即96小時
    ，亦經行政院衛生署藥物食品檢驗局81年2 月8 日81藥檢一
    字第001156號函示明確。從而，被告尿液經以氣相層析質譜
    儀鑑驗後，結果呈嗎啡及甲基安非他命陽性反應，已如前述
    ，是依前開函示意旨，被告自白核與事實相符，其施用第一
    級毒品海洛因、第二級毒品甲基安非他命各1 次之犯行，均
    堪認定。
三、論罪科刑部分：
  (一)按犯毒品危害防制條例第10條之罪，經觀察、勒戒後，認無
    繼續施用毒品之傾向，應即釋放，並為不起訴處分；認有繼
    續施用毒品之傾向者，應由檢察官聲請法院裁定令入戒治處
    所施以強制戒治，至無繼續戒治之必要，強制戒治期滿，應
    即釋放，由檢察官為不起訴處分。經觀察勒戒、強制戒治執
    行完畢釋放後，5 年內再犯第10條之罪，依93年1 月9 日修
    正施行之毒品危害防制條例第23條第2 項規定意旨，應由檢
    察官偵查起訴。又依修正後之規定，僅限於「初犯」及「5
    年後再犯」二種情形，始應先經觀察、勒戒或強制戒治程序
    。倘被告於5 年內已再犯，經依法追訴處罰，縱其第3 次（
    或第3 次以上）再度施用毒品之時間，在初犯經觀察、勒戒
    或強制戒治執行完畢釋放5 年以後，已不合於「5 年後再犯
    」之規定，且因已於「5 年內再犯」，顯見其再犯率甚高，
    原實施觀察、勒戒或強制戒治，已無法收其實效，即應依該
    條例第10條處罰（最高法院97年度第5 次刑事庭會議決議參
    照）。
  (二)查被告前因施用毒品案件，經臺灣臺南地方法院以88年度毒
    聲字第2457號裁定送觀察、勒戒後，認無繼續施用毒品傾向
    ，於88年9 月18日執行完畢釋放。又於觀察勒戒執行完畢釋
    放後5 年內，因施用毒品案件，經本院以89年度易字第1731
    號判決判處有期徒刑5 月確定等情，有臺灣高雄地方法院檢
    察署刑案資料查註紀錄表、臺灣高等法院被告前案紀錄表及
    臺灣高雄地方法院被告院內索引卡紀錄表可證。因被告於觀
    察勒戒執行完畢釋放後，5 年內再犯本件毒品危害防制條例
    第10條之罪，且再犯本罪，是依前開說明，應依法論科。
  (三)另海洛因、甲基安非他命為毒品危害防制條例所稱之第一、
    二級毒品，此觀諸該條例第2 條第2 項第1 款、第2 款甚明
    ，被告施用上開毒品，核其所為，係違反毒品危害防制條例
    第10條第1 項、第2 項之施用第一、二級毒品罪。被告施用
    第一、二級毒品前持有第一、二級毒品之行為，本應各論以
    持有之罪，惟各該次持有毒品之低度行為均為其後施用毒品
    之高度行為所吸收，均不另論罪。被告前因施用毒品案件，
    經本院以95年度易字第683 號判決判處有期徒刑7 月確定，
    於96年1 月21日執行完畢出監之事實，有臺灣高等法院被告
    前案紀錄表可參，其受有期徒刑執行完畢後，5 年內故意再
    犯本件有期徒刑以上之2 罪，均為累犯，應各依刑法第47條
    第1 項之規定，均加重其刑。被告於警方未發覺其施用海洛
    因之前，主動坦承施用海洛因犯行，而願接受裁判之事實，
    有警詢筆錄可參（詳偵卷第6 頁第12行以下），堪認符合自
    首之要件，爰依刑法第62條前段之規定，減輕其刑，並就此
    部分之犯行，先加而後減。被告上開2 犯行，犯意各別，應
    予分論併罰。爰審酌被告經觀察、勒戒後，均未戒絕毒品，
    另再施用毒品，顯見其自制力不足，無法擺脫毒品，故應藉
    由刑罰之執行，以收教化之功能，並參以被告犯後坦承施用
    毒品犯行，所犯係自傷行為，尚未害及他人，及被告施用第
    一、二級毒品各1 次等一切情狀，分別量處如主文所示之刑
    ，並定其應執行之刑，以資懲儆。
  (四)至扣案之白色粉末1 包，確係第一級毒品海洛因（含包裝袋
    ，驗後淨重0.008 公克）之事實，有高雄市立凱旋醫院99年
    6 月9 日濫用藥物成品檢驗鑑定書可考，因海洛因係屬毒品
    ，且包裝袋亦與毒品難以析離，應視同毒品，爰均依毒品危
    害條例第18條第1 項前段之規定，均宣告沒收銷燬之。另送
    驗耗損部分，因已滅失，爰不宣告沒收銷燬之。
據上論斷，應依刑事訴訟法第273 條之1 第1 項、第299 條第1
項前段，毒品危害防制條例第10條第1 項、第2 項、第18條第1
項前段，刑法第11條、第47條第1 項、第62條前段、第51條第5
款，判決如主文。
本案經檢察官游淑玟到庭執行職務
中    華    民    國    99    年    8     月    31    日
                  刑事第十庭    法  官  方百正
以上正本證明與原本無異。
如不服本判決應於收受判決後10日內向本院提出上訴書狀。
中    華    民    國    99    年    8     月    31    日
                              書記官  陳莉庭
附錄法條：
毒品危害防制條例第10條
施用第一級毒品者，處 6 月以上 5 年以下有期徒刑。
施用第二級毒品者，處 3 年以下有期徒刑。

司法院資訊處製作；財團法人民間司法改革基金會備份。
